【裁判字號】    99,訴,1746
【裁判日期】    991130
【裁判案由】    損害賠償
【裁判全文】
臺灣高雄地方法院民事判決              99年度訴字第1746號
原      告  劉文蜂
被      告  尹象傑
            尹德彰
上  一  人
訴訟代理人  尹儀雯
上列當事人間因過失傷害案件，原告於刑事訴訟程序中提起附帶
民事訴訟請求損害賠償，經本院刑事庭裁定移送前來（99年審交
簡附民字第138 號），本院於民國99年11月18日言詞辯論終結，
判決如下：
    主      文
被告尹象傑應給付原告新台幣壹拾壹萬參仟零柒拾陸元，及自民
國九十九年七月二十一日起至清償日止，按年息百分之五計算之
利息。
原告其餘之訴駁回。
訴訟費用由被告尹象傑負擔二十分之一，餘由原告負擔。
本判決關於原告勝訴部分得假執行。但被告尹象傑如以新台幣壹
拾壹萬參仟零柒拾陸元為原告預供擔保，得免為假執行。
原告其餘假執行之聲請駁回。
    事實及理由
一、按訴狀送達後，原告不得將原訴變更或追加他訴，但擴張或
    減縮應受判決事項之聲明者，不在此限。民事訴訟法第255
    條第1 項第3 款定有明文。原告起訴請求被告連帶給付新台
    幣（下同）1,566,000 元，嗣於本院審理中擴張為被告應連
    帶給付2,585,676 元（見本院卷第75頁），核其所為係屬擴
    張應受判決事項之聲明，應予准許。
二、原告主張：被告尹象傑於民國98年9 月7 日晚間7 時16分許
    ，騎乘車牌號碼2JA- 077號普通重型機車，沿高雄市○○○
    路慢車道由南向北方向行駛，行經該路與凱旋四路附近時，
    因車流量大且車輛速度慢，本應注意機器腳踏車行駛之車道
    ，應依標誌或標線之規定行駛，無標誌或標線者，變換車道
    時，應讓直行車先行，並注意安全距離，竟疏未注意而驟然
    向左變換至快車道，後方適有伊騎乘車牌號碼XUF-126 號普
    通重型機車違規行駛於外側快車道上，致伊因閃避不及機車
    車頭撞及尹象傑前揭機車之車尾，兩造均人車倒地，伊並因
    而受有左側橈、尺骨骨折之傷害。伊因本件車禍受傷，支出
    醫療費用37,676元、看護費用72萬元、工作損失828,00 0元
    ，且因此精神上痛苦不堪，自得請求慰撫金100 萬元，合計
    受有損害2,585,676 元。而尹象傑係80年8 月29日生，於行
    為時尚未滿20歲，被告尹德彰為其法定代理人，且將機車交
    予尹象傑駕駛，依民法第187 條第1 項前段之規定，尹象傑
    自應與尹德彰連帶負損害賠償責任。為此，爰依民法第184
    條第1 項前段、第187 條、第193 條、第195 條規定，提起
    本件訴訟。並聲明：(一)被告應連帶給付原告2,585,676 元，
    及自起訴狀繕本送達之翌日起至清償日止，按年息5 ％計算
    之利息。(二)願供擔保，請准宣告假執行。
三、被告尹象傑則以：本件事故發生時，原告並未開大燈。又伊
    駕車變換車道後，原告自後追撞伊，且伊未超速駕車附載他
    人速度非快，故伊並無過失等語，資為抗辯。並聲明：(一)原
    告之訴駁回。(二)如受不利判決，願供擔保請准宣告免為假執
    行。
四、被告尹德彰則以：伊將機車出借予尹象傑，不須負連帶損害
    賠償責任等語，資為抗辯。並聲明：(一)原告之訴駁回。(二)如
    受不利判決，願供擔保請准宣告免為假執行。
五、兩造不爭執之事項：
  (一)尹象傑所騎乘車牌號碼2JA-077 號重型機車為尹德彰所有。
  (二)尹象傑刑事責任部分，經台灣高雄地方法院檢察署以99年度
    調偵字第592 號聲請簡易判決處刑，並經本院以99年度審交
    簡字第2908號刑事簡易判決依過失傷害罪判處拘役59日，如
    易科罰金，以1 千元折算1 日。
  (三)原告就醫療費用支出37,676元。
  (四)原告就本件事故與有過失，過失原因為違規行駛外側快車道
    。
  (五)原告已領取強制汽車責任保險金87,370元。
六、本件之爭點：(一)本件事故之發生，被告是否有過失？(二)如原
    告得請求被告賠償損害，其得請求之損害賠償項目如何？(三)
    原告得請求被告賠償之金額為若干？
  (一)本件事故之發生，被告是否有過失？
    尹象傑於前開時間，駕駛尹德彰所有上開機車，沿高雄市○
    ○○路慢車道由南向北方向行駛，行經該路與凱旋4 路附近
    時，因車流量大且車輛速度慢，竟駕車驟然向左變換至快車
    道，後方適有原告騎乘上開機車違規行駛於外側快車道上，
    因閃避不及，其機車車頭撞及尹象傑上開機車之車尾，致兩
    造均人車倒地，原告因而受有左側橈、尺骨骨折之傷害等情
    ，業據尹象傑於偵查中坦承不諱，並經原告指述明確，亦有
    道路交通事故現場圖、道路交通事故調查報告表各1 份、高
    雄市政府警察局交通大隊交通事故談話紀錄表2 份、現場暨
    車損照片34張、高雄市立民生醫院診斷證明書1 紙等件附於
    上開偵查卷。按機器腳踏車行駛之車道，應依標誌或標線之
    規定行駛；無標誌或標線者，變換車道時，應讓直行車先行
    ，並注意安全距離，道路交通安全規則第99條第1 項第3 款
    定有明文。又道路交通安全規則所指之「汽車」包括機器腳
    踏車，同規則第2 條第1 項第1 款亦定有明文。尹象傑當時
    無不能注意之情事，竟因慢車道車流量大且車輛速度慢，驟
    然變換車道至快車道，且未讓直行車先行，以致肇事，其駕
    駛行為自有過失，且被告之過失與原告之受傷間有因果關係
    甚明。再者，原告係因違規行駛外側快車道而自後撞及尹象
    傑之車尾，顯見原告並未依標誌或標線行駛，此亦為原告所
    不爭執，則原告就本件事故之發生自與有過失，堪以認定。
  (二)如原告得請求被告賠償損害，其得請求之損害賠償項目如何
    ？
    按「因故意或過失，不法侵害他人之權利者，負損害賠償責
    任。」、「汽車、機車或其他非依軌道行駛之動力車輛，在
    使用中加損害於他人者，駕駛人應賠償因此所生之損害。」
    、「不法侵害他人之身體或健康者，對於被害人因此喪失或
    減少勞動能力或增加生活上之需要時，應負損害賠償責任。
    」、「不法侵害他人之身體、健康、名譽、自由、信用、隱
    私、貞操，或不法侵害其他人格法益而情節重大者，被害人
    雖非財產上之損害，亦得請求賠償相當之金額。」，民法第
    184 條第1 項前段、第191 條本文、第193 條第1 項、第19
    5 條第1 項分別定有明文。而慰撫金之賠償，應以人格權遭
    遇侵害，使精神受有痛苦為必要，且所謂相當金額，應以實
    際加害情形是否重大，及被害者之身分地位與加害人經濟狀
    況等關係定之，最高法院47年台上字第1221號、51年台上字
    第223 號亦著有判例意旨可資參照。本件原告既因尹象傑之
    過失行為受有上開損害，其依侵權行為之法則請求尹象傑賠
    償，自屬有據。至尹象傑之父母分別為訴外人吳文豪、尹儀
    雯，此有戶籍資料乙份附卷可稽，尹德彰並非尹象傑之法定
    代理人，且尹德彰雖係尹象傑上開肇事機車之所有人，然本
    件事故之發生係由尹象傑所為，尹德彰並未參與其中，其自
    非侵權行為人，故原告主張尹德彰應與尹象傑負連帶賠償責
    任云云，洵非可採。茲就原告所得請求之損害賠償金額計算
    如后：
  1.醫療費用部分：
    本件原告於本件事故發生後，業自付醫療費用為37,676元，
    此有高雄長庚紀念醫院醫療費用收據3 紙（見附民卷第14-1
    5 頁）及高雄市立民生醫院99年10月27日高市民醫並字第09
    90006896號函附醫療費用明細表（見本院卷第46-51 頁）等
    件附卷可參，經核該等費用均為醫療所必需，並為兩造所不
    爭執，自應准許。
  2.看護費用部分：
    查原告因本件事故自98年9 月7 日起至98年9 月12日止在高
    雄市立民生醫院住院接受手術治療，出院後左手臂需手臂吊
    帶固定，生活上有所不便，1 個月內需人看護，此有高雄市
    立民生醫院上開函文可參，是原告於該住院期間（6 日）及
    需專人看護期間（1 個月）尚不能全部自理其日常生活事務
    ，而原告主張以每日1 千元為看護費用之計算依據，則原告
    請求該住院期間及需專人看護期間，增加生活上需要之看護
    費用36,000元（1000元×36＝36000 ），洵屬合理有據，依
    法自應予以准許。其逾此範圍外之請求，為無理由。
  3.工作損失部分：
    查原告因本件事故而致受有前該傷害，自98年9 月7 日起至
    98年9 月12日止在高雄市立民生醫院住院手術治療，出院後
    左手臂需手臂吊帶固定，生活上有所不便，依其傷勢3 個月
    應可恢復正常工作，此有高雄市立民生醫院上開函文可參，
    是原告自事發時起約3 個月餘既因手部固定手術而不能從事
    激烈活動，此於社會通念上將致其無法工作而不能獲取報酬
    ，其自因此傷害而已減少其原應有之勞動能力甚明。本院審
    酌原告於94年、95年、96年、97年、98年間（本件事故發生
    年度）之薪資所得均40餘萬元，此有稅務電子閘門財產所得
    調件明細表等件附卷可參（見本院卷第19-23 頁）。並參酌
    原告所提之薪資條（見本院卷第59頁），社會經濟現況，認
    原告主張以每日1,150 元為工作損失之計算依據，應屬公允
    。則原告請求尹象傑賠償其於住院及恢復期間之工作損失11
    0,400 元（1150元×96日＝110400），洵屬合理適當，自應
    予以准許，其逾此範圍外之請求，即屬無據。
  4.精神慰撫金部分：
    原告因尹象傑之過失行為，致受有左側橈、尺骨骨折等傷害
    ，已如前述，則其因此之傷勢就醫住院及治療，不僅身體受
    有疼痛，精神自應感痛苦，是原告請求非財產上之損害賠償
    ，自屬有據。查原告係70年8 月20日生之人，國中畢業，原
    從事機械類工作，月薪為34,500元，其名下並無任何不動產
    ，而尹象傑係80年8 月29日生之人，高中肄業，現服義務役
    中，其名下並無任何不動產，此為兩造所自陳，並有稅務電
    子閘門財產所得調件明細表等件附卷可參，爰審酌兩造教育
    程度、經濟狀況、社會地位、損害程度等一切情狀，認原告
    之請求以15萬元較為適當，其逾此範圍外之請求尚為無理由
    。
  (三)原告得請求被告賠償之金額為若干？
  1.按「損害之發生或擴大，被害人與有過失者，法院得減輕賠
    償金額，或免除之。」，民法第217 條第1 項定有明文。本
    件事故之發生係因尹象傑未依標誌或標線之規定行駛，變換
    車道至快車道，及未讓直行車先行，致違規行駛於外側快車
    道之原告閃避不及而撞及被告之上開機車車尾所造成，已如
    前述，是兩造就本件事故之發生均有過失，本院斟酌本件事
    故發生之一切情狀，認原告就其所受損害應負2/5 之過失責
    任，餘即由被告負擔。
  2.綜上，原告得請求尹象傑賠償之損害金額，總計為334,076
    元（計算式：37676+36000+110400+150000 ＝334076）。經
    減輕被告2/5 之損害賠償責任，原告得請求尹象傑賠償之金
    額即為200,446 元（334076×3/5 ＝200446，小數點以下四
    捨五入）。
七、末按「保險人依本法規定給付之保險金，視為加害人或被保
    險人損害賠償金額之一部分；加害人或被保險人受賠償請求
    時，得扣除之」，強制汽車責任保險法第30條定有明文。本
    件事故發生後，原告已依強制汽車責任保險法規定領取87,3
    70元之保險金，此為兩造所不爭執，準此，原告自應從其可
    得向尹象傑請求賠償之金額中予以扣除之，經依上開金額計
    算後，原告於本件可得請求賠償之金額即為113,076 元（00
    0000-00000＝113076）。從而，本件原告依據侵權行為法律
    關係，請求尹象傑應給付原告113,076 元，及自起訴狀繕本
    送達之翌日即99年7 月21日起至清償日止，按年息5 ％計算
    之利息，洵屬有據，應予准許，逾此部分之請求，則無理由
    ，應予駁回。
八、兩造均陳明願供擔保，請准宣告假執行或免為假執行，本件
    主文第1 項係所命給付之金額未逾50萬元之判決，依民事訴
    訟法第389 條第1 項第5 款之規定，自應依職權宣告假執行
    ，並酌定免為假執行如主文所示之之擔保金額。至原告敗訴
    部分，其假執行之聲請，已失所附麗，應併予駁回。
九、結論：原告之訴為一部有理由、一部無理由，依民事訴訟法
    第79條、第389條第1 項第5款、第392 條，判決如主文。
中    華    民    國    99    年    11    月    30    日
                    民事鳳山分庭法  官  何悅芳
以上正本係照原本作成。
如對本判決上訴，須於判決送達後20日內向本院提出上訴狀。如
委任律師提起上訴者，應一併繳納上訴審裁判費。
中    華    民    國    99    年    11    月    30    日
                                書記官  陳俐嫺

司法院資訊處製作；財團法人民間司法改革基金會備份。
